【裁判字號】    99,再易,68
【裁判日期】    990803
【裁判案由】    損害賠償
【裁判全文】
臺灣高等法院民事判決                  99年度再易字第68號
再審  原告  甲○○
訴訟代理人  黃銀河律師
再審  被告  乙○○
訴訟代理人  曾朝誠律師
上列當事人間損害賠償事件，再審原告對於中華民國99年4月6日
本院98年度上易字第622號第二審確定判決提起再審之訴，本院
於99年7月20日言詞辯論終結，判決如下：
    主  文
再審之訴駁回。
再審訴訟費用由再審原告負擔。
    事實及理由
一、按再審之訴，應於30日之不變期間內提起。前項期間，自判
    決確定時起算，判決於送達前確定者，自送達時起算；民事
    訴訟法第500條第1項、第2項前段定有明文。查，本院98年
    度上易字第622號判決(以下簡稱確定判決)於民國99年4月6
    日宣示確定，嗣於99年4月14日送達判決正本予再審原告，
    有本院調閱確定判決卷附宣示判決筆錄、送達回證可證（見
    該卷第122頁、第128頁)。而再審原告於99年5月13日依民事
    訴訟法第496條第1項第1款規定，對確定判決提起再審之訴
    ，有再審狀在卷可考（見本院卷第2頁至第4頁)。揆諸前揭
    說明，其提起再審之訴並未逾30日之不變期間，自屬合法，
    合先敘明。
二、再審原告主張：本院確定判決以再審被告將臺北縣三重市○
    ○段2429地號土地(按係應有部分八分之一，以下簡稱系爭
    土地)信託予訴外人劉和仁所有，嗣劉和仁將系爭土地移轉
    登記予翔譽建設股份有限公司（以下簡稱翔譽公司），應履
    行優先承買通知義務者為劉和仁而非再審被告。惟系爭土地
    乃再審被告出賣予劉和仁，嗣再審被告因規避移轉登記而與
    劉和仁成立信託關係，並不影響再審被告出賣系爭土地而應
    踐行通知其他共有人之義務。至劉和仁另將系爭土地出賣予
    翔譽公司應負之通知義務，係另一法律關係與本件無關。原
    確定判決認再審被告並無通知其他共有人義務，適用法規顯
    有錯誤。另確定判決復認再審被告已與劉和仁解除契約回復
    原狀，即無土地法第34條之1共有人出賣其應有部分之情事
    。惟再審被告於97年5月23日將系爭土地信託予劉和仁，劉
    和仁於97年8月8日將之出賣予翔譽公司，翔譽公司再於97年
    12月5日出賣予再審被告與吳陳勉（各占1/16），原審認事
    用法實有誤解。再者，確定判決以再審被告在準備程序及言
    詞辯論程序中，均願以原買賣價金新台幣(下同)48萬元將系
    爭土地出售予再審原告，再審原告卻拒絕，因此再審原告顯
    無購買意願，故並無預期取得利益之損害等語。惟再審被告
    未履行優先承買之通知義務而私相授受予劉和仁，嗣於原確
    定判決訴訟程序時，再稱願出售應有部分，兩者時點不同，
    不能相提並論，確定判決遽以推定再審原告並無損害之情，
    其認事用法實有誤解。爰依民事訴訟法第496條第1項第1款
    規定提起本件再審之訴，聲明：原確定判決廢棄。再審被告
    應給付再審原告40萬4,200元及自訴狀繕本送達翌日起至清
    償日止，按週年利率百分之五計算之利息。
三、再審被告則以：再審原告所為主張均屬事實認定及證據取捨
    之問題，要與非法規適用無涉，且確定判決已於理由一一說
    明，再審原告提起本件再審之訴顯非合法等語，資為抗辯。
    答辯聲明：再審之訴駁回。
四、本件再審原告主張確定判決有前揭民事訴訟法第496條第1項
    第1款適用法規顯有錯誤之再審事由，惟為再審被告所否認
    ，查：
  (一)按民事訴訟法496條第1項第1款所謂適用法規顯有錯誤，係
    指確定判決所適用之法規顯然不合於法律規定，或與現尚有
    效之判例，解釋顯然違反者而言，不包括認定事實錯誤、取
    捨證據失當、判決不備理由及在學說上諸說併存致發生法律
    上見解歧異等情形在內。
  (二)本件確定判決以再審被告為系爭土地之共有人，並將系爭土
    地信託登記予劉和仁所有，嗣由劉和仁出售予翔譽公司，此
    為兩造所不爭，因此認定再審被告與劉和仁簽立者雖名為買
    賣契約，惟就上開信託契約外部關係而言，劉和仁係因信託
    登記為所有權人，並以出賣人地位與翔譽公司簽署買賣契約
    ，則依土地法第34條之1規定，應履行通知其他共有人是否
    行使優先承買權之義務者應係出賣人即劉和仁，而非再審被
    告。又確定判決依證人劉和仁、再審被告之子吳卿曉陳證（
    見確定卷第41頁、第52頁），認定再審被告於97年9月20日
    與劉和仁解除上開買賣契約，為回復原狀乃由翔譽公司於97
    年12月5日將系爭土地應有部分16分之1以買賣為原因移轉登
    記為再審被告所有，另16分之1登記為再審被告之配偶吳陳
    勉所有。因此再審被告亦無土地法第34條之1之共有人出賣
    其應有部分之情事。再者，確定判決以再審被告已將系爭土
    地回復登記，而無出賣行為，無出售價格與市價比較之問題
    。且再審原告主張系爭土地市價每坪49萬2,576元，與再審
    被告出賣價金每坪48萬元雖有價差，然其差價僅在百分之二
    左右，依不動產估價師法第41條第1項規定，顯在容認之範
    圍內。另以再審原告主張其購買系爭土地是「想」要改建，
    即再審被告在準備程序及言詞辯論期日均表示願以再審原告
    所謂低於市價之48萬元出售系爭土地予再審原告，再審原告
    均拒絕（見確定判決卷第52頁反面、第93頁反面），據以認
    定再審原告既無已定計劃，難認再審被告出售其應有部分有
    致再審原告原預期取得利益之計劃產生損害之情等，此觀確
    定判決理由五(一)2.、(二)1.、2.、3.、4.記載甚明。核確定判
    決認事用法並無違反土地法第34條之1情事，且再審原告主
    張確定判決有前揭適用法規顯有錯誤，亦僅係指摘確定判決
    認定事實、取捨證據是否錯誤或失當之問題，揆諸前揭說明
    ，要與民事訴訟法第496條第1項第1款再審事由不符。再審
    原告執此提起本件再審之訴，為無理由，不應准許。
五、據上論結，本件再審之訴為無理由。依民事訴訟法第78條，
    判決如主文。
中    華    民    國    99    年    8     月    3    日
                    民事第八庭
                        審判長法  官 劉勝吉
                              法  官 連正義
                              法  官 蘇芹英
正本係照原本作成。
不得上訴。
中    華    民    國    99    年    8     月    3     日
                              書記官 林初枝

司法院資訊處製作；財團法人民間司法改革基金會備份。
